臺灣雲林地方法院刑事判決　　　　　　　 93年度易字第393號
公　訴　人　臺灣雲林地方法院檢察署檢察官
被　　　告　丁○○
選任辯護人　張智學　律師
上列被告因竊盜等案件，經檢察官提起公訴（93年度偵字第3049
號），被告自白犯罪，本院裁定依簡式審判程序審理，判決如下
：
    主  文
丁○○共同毀壞他人建築物，處有期徒刑壹年貳月。
    事  實
一、丁○○明知(1)甲○○（所涉竊盜等犯行，業經臺灣彰化地方
    法院於民國94年8 月31日，以94年度訴緝字第7 號，判處有
    期徒刑4 年）與乙○○均未獲「麗寶鋁業有限公司」（以下
    簡稱麗寶公司）授權處理廠房拆除事宜；(2)甲○○與乙○○
    （涉嫌共同行使偽造私文書部分，另行移由檢察官偵辦）共
    同持有之93年4 月20日，由麗寶公司授權乙○○處理廠房拆
    除事宜之「同意書」，係屬甲○○與乙○○共同偽造；(3)約
    定由乙○○委託甲○○施作廠房拆除工程之93年7 月16日「
    買賣合約」，實際上甲○○與乙○○間，並未存在契約真意
    。丁○○與甲○○意圖為自己不法所有，竟基於竊盜及毀壞
    建築物之犯意聯絡，與甲○○於93年7 月20日，簽訂「買賣
    合約」，形式上約定甲○○將其承作麗寶公司廠房拆除工作
    ，轉包丁○○，由丁○○負責拆除廠房及處理廢鐵。於翌日
    即93年7 月21日，丁○○僱請不知情之挖土機司機游順富、
    大貨車司機溫進明，至雲林縣莿桐鄉○○路58號麗寶公司廠
    房，拆除毀壞上該廠房建築物，並將部分廠房廢鐵，竊取後
    裝載至大貨車上得手。嗣經丙○○發覺，報警當場查獲，始
    悉上情。
二、案經丙○○訴請雲林縣警察局斗六分局報請臺灣雲林地方法
    院檢察署檢察官偵查起訴。
    理  由
一、訊據被告丁○○坦承於上揭時地，與甲○○基於竊盜及毀壞
    建築物之犯意聯絡，僱請不知情之挖土機司機游順富、大貨
    車司機溫進明，至雲林縣莿桐鄉○○路58號，拆除寶麗公司
    廠房，經警查獲時，挖土機已毀壞上開廠房，且大貨車已裝
    載部分廢鐵等情，業據被告自承在卷（詳警卷3 、4 頁，偵
    卷20、46頁），核與證人丙○○、游順富、溫進明證述情節
    相符（詳警卷5 至8-1 頁，偵卷16至19、45、46頁），並有
    贓物認領保管單1 紙、現場照片18張在卷可稽（詳警卷9 、
    11至16 頁 ，本院卷58、59頁），堪信屬實。至於被告之辯
    護人於本院尚辯稱：被告未詳細查證，誤證人甲○○已得授
    權，應屬不確定故意，非直接故意云云（詳本院卷56頁），
    並聲請將卷附同意書1 紙及買賣合約2 紙（詳警卷26至30、
    34至36頁），列入調查。惟查：
  (一)證人甲○○前於92年11月間，與案外人游振宏共謀，由案外
    人游振宏偽造「億承工程股份有限公司」授權書，再由案外
    人游振宏與案外人翁基海簽訂合約書，約定由案外人翁基海
    拆除「億承工程股份有限公司」廠房設備，而翁基海再僱請
    被告及案外人楊宗德等人從事廠房拆除工作。嗣於同年月19
    日中午時分，為警在上址查獲。而此部分事實，經臺灣彰化
    地方法院檢察署偵辦後，認被告係受僱於案外人翁基海，且
    案外人翁基海係受證人甲○○利用，因而無證據認定被告與
    案外人翁基海、證人甲○○間，有何犯意聯絡及行為分擔，
    就被告及案外人翁基海以犯罪嫌疑不足為由，為不起訴處分
    ；另證人甲○○部分，若成立犯罪，則與本院92年六簡字第
    428 號判決有關證人甲○○竊盜案件，有連續犯裁判上一罪
    關係，而該判決已確定，證人甲○○此部分行為，為判決效
    力所及，因而為不起訴處分等情，有臺灣彰化地方法院檢察
    署檢察官93年6 月30日92年度偵字第8961號不起訴處分書列
    印本在卷可稽（詳偵卷11至14頁）。是證人甲○○早於92年
    11月間，即尋找廢棄廠房，並以偽造「同意書」或「授權書
    」方式，利用他人，或與他人為犯意聯絡，進行毀壞建築物
    及竊盜犯行，至為明確。再參以被告於檢察官訊問時自承：
    （問：你之前就知道甲○○以類似的手法，拆除他人的廠房
    ，由彰化地檢偵辦中？）是的。當時我是受僱一位翁先生。
    （問：是否知道甲○○之人？）我是到法庭時才知道甲○○
    等語（詳偵卷47、48頁）；復於本院供稱：（問：92年你就
    已經有與甲○○合作過，就知道其他廠房有問題，為什麼第
    二次又相信他？）92年時，我受僱於台北翁基海，當時與甲○○不熟，我當時去做工…（問：是否見過這個人？開庭時
    是否見過這個人？）工地時沒有見過，開庭時有見過等語（
    詳本院卷21頁）。由此可見，被告與證人甲○○曾於該案偵
    查中，同次出庭，且針對同一事項應訊，其至遲於93年6 月
    30日前，即已明知證人甲○○未獲得公司授權，而係以偽造
    「授權書」或「同意書」方式，假借取得公司授權名義，再
    轉包他人拆除方式，獲取不法利益。是被告前案經檢察官為
    不起訴處分確定後，旋與證人甲○○以同一手法犯罪，顯認
    天衣無縫，有機可趁，始再為本次犯行，至為明確。
  (二)證人丙○○於檢察官訊問時證稱：（問：你有簽一張同意書
    ，委託乙○○處理公司廠房要拆除之事宜？）沒有。簽名、
    印章不是我的。公司的印章與我們公司的不一樣，是被偽造
    的等語甚詳（詳偵卷45頁）。而證人丙○○係麗寶公司代表
    人，其對麗寶公司大小章之樣式，及是否曾與案外人乙○○
    簽訂同意書，授權拆除公司廠房等情，自然知之甚詳。證人
    丙○○審視卷附「同意書」後，結證該紙同意書係遭偽造等
    語，應屬可信。又根據卷附2 份買賣合約形式上記載，案外
    人乙○○係於93年7 月16日，與證人甲○○簽訂買賣合約，
    約定乙○○以700,000 元代價，將廠房拆除工程委由證人甲○○承攬施作，並將廢鐵售予證人甲○○。證人甲○○於93
    年7 月20日，以680,000 元代價，委由被告處理等情，有該
    2 份買賣合約在卷。然而，若該2 份買賣合約所記載事項為
    真，則證人甲○○以700,000 元代價承攬拆除工程，再以68
    0,000 元代價，轉包予被告。則證人甲○○於工程完成之際
    ，未能取得任何利益，反而損失20,000元，實與常情不符。
    況且，證人甲○○於本院證稱：（問：你和乙○○認識多久
    ？）做這件時，大概2 、3 個禮拜。（問：你跟乙○○做過
    幾次交易？）只有這次…（問：《提示乙○○與甲○○買賣
    合約書影本給證人》關於「乙○○7 月20日」，這是何時簽
    的？）事前簽的。（問：事前何時簽立的？）7 月14日。（
    問：還沒有打合約就簽立？）就是我給他錢時，就簽的。（
    問：所以你先給付金錢後，再簽約）是云云（詳本院卷113
    頁背面、119 、120 、122 頁）。如此觀之，證人甲○○與
    案外人乙○○並無任何交情，僅認識2 、3 星期，彼此間應
    無信賴關係存在，2 人竟於93年7 月14日，簽訂93年7 月20
    日買賣合約，且記載證人甲○○已分別於93年7 月16日、7
    月20日各交付200,000 元予案外人乙○○。況且，案外人乙○○若確實於7 月14日收足400,000 元，並與證人甲○○簽
    訂「買賣合約」，則忠實紀錄雙方交易過程即可，無庸為與
    事實不符之記載。是該紙買賣合約記載之真實性，已值得懷
    疑。綜上，本院相互參酌上開2 紙買賣合約，足認案外人乙○○與證人甲○○間，及證人甲○○與被告間，彼此均未存
    在有何契約真意，應屬明確。至於上開2 紙買賣合約製作之
    目的，應係在預先準備對己有利抗辯，及模糊本案焦點所製
    作之虛偽文書而已。
  (三)被告於檢察官訊問時自承：（問：你有無查證麗寶公司？）
    沒有，我只有到對面詢問，人家說該廠已經很久沒有做了…
    （問：當初甲○○找你拆除麗寶公司的廠房時，有無拿這家
    公司的營業登記證？）沒有。（問：有無拿公信力或第三人
    或相關機關所核發的證明文件？）沒有。（問：甲○○拿什
    麼給你？）土地謄本、同意書、合約書、對方的授權書等語
    甚詳（詳偵卷21、47頁），經核證人甲○○於本院證稱：（
    問：《請審判長提示警卷所附合約書、同意書》此份合約書
    、同意書是否你交給丁○○？）是。（問：何時交付？）93
    年間，做這個工程前。（問：簽約時間93年7 月20日，是否
    這個時間？）是。（問：簽約當時你有無交付合約書、同意
    書給丁○○？）有等語相符（詳本院卷113 頁）。然被告取
    得「同意書」後，欲查證證人甲○○及案外人乙○○是否取
    得合法授權，則直接請案外人乙○○聯繫證人丙○○即可。
    被告捨此不為，反到麗寶公司廠房對面詢問，即與事理有違
    。此外，案外人乙○○是否取得麗寶公司合法授權，係屬案
    外人乙○○與麗寶公司間之內部關係，旁人難以得知，包括
    麗寶公司廠房對面住戶。被告詢問住戶，當然無法得到案外
    人乙○○是否有合法授權之答案。而本院認為被告詢問住戶
    之目的，非在查證有無合法授權，而係在確認麗寶公司是否
    停業中，以遂其犯行。況且，被告與證人甲○○間，若確實
    存在承攬及買賣關係，則證人甲○○將廠房拆除工程，轉包
    於被告，證人甲○○與案外人乙○○間的契約，對被告而言
    ，應屬營業秘密，證人甲○○自無可能讓被告知悉該契約內
    容。而證人甲○○竟然交付該「買賣合約」於被告。顯然，
    被告與證人甲○○間之生意往來，與社會一般交易常情不符
    ，亦難認為被告與證人甲○○間之「買賣合約」為真正。綜
    上，益證被告與證人甲○○間之「買賣合約」，只是預先製
    作之文書，其目的乃在提供訴訟上之抗辯，並模糊被告與證
    人甲○○之主觀犯意聯絡。被告對於竊盜及毀壞建築物等犯
    行，應係具有直接故意，而非間接故意，甚為明確。
  (四)綜上，本件事證明確，被告犯行，堪以認定。
二、核被告所為，係犯刑法第353 條第1 項毀壞建築物罪及第32
    0 條第1 項竊盜罪。公訴人起訴書雖認被告係犯刑法第354
    條毀損罪，惟於本院審理時，已據公訴檢察官更正法條為同
    法第353 條第1 項毀壞建築物罪（詳本院卷41頁），於本院
    審理，亦當庭告知更正後法條（詳本院卷41頁），自無變更
    起訴法條之問題，併此說明。另公訴意旨認被告所為竊盜部
    分為未遂，尚有未洽，應予更正。被告與甲○○間，有犯意
    聯絡及行為分擔，為共同正犯。被告利用不知情之游順富、
    溫進明毀壞前揭廠房建築物，並竊取廢鐵，為間接正犯。又
    其所犯上開毀壞建築物及竊盜罪間，有方法、結果之牽連關
    係，為牽連犯，應依刑法第55條規定，從一重之毀壞建築物
    罪處斷。爰審酌被告經歷前案偵查程序，已明知甲○○以相
    同手法，從事毀壞建築物及竊取廢鐵之不法行為，誤認以相
    同模式，得規避追訴，獲不起訴處分或無罪判決，於前案不
    起訴處分後，與甲○○基於犯意聯絡，簽妥買賣合約，作為
    預先備妥之辯詞，以遂其犯行，行為惡劣，及毀壞麗寶公司
    廠房，欲以廢鐵價格廉售，使麗寶公司受有極大損失，暨念
    及被告犯後坦承部分犯行，且未曾受有期徒刑以上刑之宣告
    等一切情狀，量處如主文所示之刑。
三、另案外人乙○○涉嫌與證人甲○○共同行使偽造私文書犯行
    部分，案外人乙○○未經檢察官起訴，即非本院所得審酌，
    自應由檢察官另行依法偵辦，併此敘明。
據上論斷，應依刑事訴訟法第299 條第1 項前段，刑法第28條、
第320 條第1 項、第353 條第1 項、第55條，罰金罰鍰提高標準
條例第1 條前段，判決如主文。
本案經檢察官戊○○到庭執行職務
中　　華　　民　　國　　94　　年　　9 　　月　　29　　日
                  刑事第二庭    法  官  柯志民
以上正本證明與原本無異。
如不服本判決，應於判決送達後10日內，向本院提出上訴狀。
                                書記官　魏輝碩
中　　華　　民　　國　　94　　年　　9 　　月　　29　　日
論罪之法條全文：
刑法第320條
意圖為自己或第三人不法之所有，而竊取他人之動產者，為竊盜
罪，處五年以下有期徒刑、拘役或五百元以下罰金。
意圖為自己或第三人不法之利益，而竊佔他人之不動產者，依前
項之規定處斷。
前二項之未遂犯罰之。
刑法第353條
毀壞他人建築物、礦坑、船艦或致令不堪用者，處六月以上五年
以下有期徒刑。
因而致人於死者，處無期徒刑或七年以上有期徒刑，致重傷者，
處三年以上十年以下有期徒刑。
第一項之未遂犯罰之。
